臺灣高等法院高雄分院刑事判決　　　　 94年度上訴字第216號
上　訴　人
即　被　告　乙○○
　　　　　　　　　　（現
選任辯護人　楊昌禧律師
上　訴　人
即　被　告　甲○○
　　　　　　　　　　巷28號
　　　　　　　　　　（現
選任辯護人　董明正律師
　　　　　　陳裕文律師
　　　　　　侯勝昌律師
上　訴　人
即　被　告　丙○○
　　　　　　　　　　巷28號
　　　　　　　　　　（現
　　　　　　丁○○
　　　　　　　　　　（現
上列二人共同
指定辯護人　　孫嘉男　 律師
上列上訴人等因毒品危害防制條例等案件，不服臺灣高雄地方法
院93年度重訴字第86號中華民國94年1 月14日第一審判決（起訴
案號：臺灣地方法院檢察署93年度偵字第14339 號），提起上訴
，本院判決如下：
    主  文
原判決撤銷。
乙○○、甲○○、丙○○、丁○○共同運輸第二級毒品，均處有
期徒刑柒年貳月，均褫奪公權伍年，扣案第二級毒品大麻拾陸包
（合計驗後淨重貳仟參佰伍拾點陸玖公克、空包裝重柒拾玖點伍
公克）均沒收銷燬之，茶葉盒貳個、茶葉包裝袋陸只、茶葉手提
袋貳只、球鞋伍雙、鞋盒壹個、永盛鞋業手提袋壹只均沒收。
    事  實
一、乙○○、甲○○前於民國93年6 月15日共赴大陸地區廣東省
    珠海市旅遊時，在珠海市○○路上之「天地人間」ＰＵＢ結
    識不詳姓名、年籍綽號「阿六」之大陸地區成年女子（下稱
    「阿六」），即與「阿六」互留行動電話號碼，嗣乙○○、
    甲○○返台後，「阿六」於同年月25日以0000000000行動電
    話號碼，撥打乙○○所使用之0000000000號行動電話號碼，
    ，與乙○○、甲○○相約在高雄火車站前之麥當勞見面，雙
    方會面後，「阿六」邀約乙○○、甲○○約同其他友人共赴
    珠海市旅遊（未談及運輸大麻之事），乙○○、甲○○遂約
    同友人丙○○、丁○○於同年7 月11日自高雄小港國際機場
    （下稱小港機場）搭乘長榮航空公司ＢＲ─825 號班機出境
    ，經由澳門轉機至大陸地區廣東省珠海市，並投宿於拱北「
    民安酒店」，同年月12日晚間，「阿六」邀約乙○○等4 人
    在「天地人間」ＰＵＢ碰面，隨後即招待渠等4 人施用第二
    級毒品大麻（施用毒品部分業經檢察官另案偵辦），嗣於同
    年月16日晚間某時「阿六」即打電話至彼等住宿之飯店房間
    ，由甲○○接聽，「阿六」於電話中詢問彼等是否願意代為
    運輸大麻入境台灣，甲○○與在場之乙○○、丙○○、丁○○商議後，均同意代為運輸大麻入台，約半小時後，受「阿
    六」指示之2 名不詳姓名、年籍綽號「丹丹」、「小雨」之
    大陸地區成年女子（下稱「丹丹」、「小雨」），將4 袋茶
    葉禮盒，每盒內均有偽裝成茶葉包之大麻煙草2 包，合計共
    8 包，送至「民安酒店」交付乙○○等4 人，委託渠等4 人
    於搭機返台時夾帶其中6 包大麻入境，再派人向渠等聯繫取
    貨，另2 包大麻則做為渠等4 人代為運輸大麻來台之報酬，
    而乙○○等4 人均明知大麻業經公告列為毒品危害防治條例
    第2 條第2 項第2 款所定之第二級毒品，且屬「懲治走私條
    例公告管制物品項目及其數額」甲項第4 款之管制進出口物
    品，不得非法運輸及私運進口，竟仍與「阿六」、「丹丹」
    、「小雨」等人共同基於運輸管制物品第二級毒品大麻進口
    之犯意聯絡，4 人在酒店房間內，共同將上開大麻中作為運
    輸報酬之2 包拆開後，利用飯店之拖鞋塑膠袋，分裝成10小
    包，分別藏置於渠等4 人所穿之球鞋4 雙及乙○○新購買之
    球鞋1 雙等5 雙球鞋內鞋墊下方，由每人各自穿上自己之球
    鞋1 雙，乙○○另將新購買之球鞋1 雙放入鞋盒1 個及永盛
    鞋業手提袋1 只內，再夾藏於其隨身行李袋內，其餘6 包偽
    裝成茶葉包之大麻則由甲○○、丙○○、丁○○各自負責攜
    帶2 包，甲○○將2 包大麻直接夾藏於隨身行李袋內，丙○○將2 包大麻裝於茶葉盒1 個內連同茶葉手提袋2 只夾藏於
    隨身行李袋內，丁○○則將2 包大麻裝於茶葉盒1 個內夾藏
    於隨身行李袋內，至同年月17日上午，乙○○等4 人即在「
    丹丹」、「小雨」之陪同下，從「民安酒店」出發搭車前往
    機場，渠等4 人隨後搭機經由澳門轉機，於同日下午2 時50
    分許搭乘長榮航空公司ＢＲ─822 號班機入境小港機場，將
    上開管制物品第二級毒品大麻運輸進入我國境內。迄同日下
    午3 時20分許，乙○○等4 人在小港機場入境海關檢查室驗
    關時，為內政部警政署航空警察局高雄分局（下稱航警局）
    警員會同財政部高雄關稅局（下稱關稅局）人員當場查獲，
    在乙○○等4 人所穿球鞋內扣得大麻8 包，在乙○○隨身行
    李袋內扣得藏有大麻2 包之球鞋1 雙、鞋盒1 個及永盛鞋業
    手提袋1 只，在甲○○隨身行李袋內扣得偽裝成茶葉包之大
    麻2 包，在丙○○隨身行李袋內扣得內裝2 包偽裝成茶葉包
    之大麻茶葉盒1 個、茶葉手提袋2 只，在丁○○隨身行李袋
    內扣得內裝2 包偽裝成茶葉包之大麻之茶葉盒1 個，共計扣
    得第二級毒品大麻煙草16包（合計驗後淨重2350.69 公克、
    空包裝重79.5公克）及供藏放上開大麻所用之「阿六」所有
    茶葉盒2 個、茶葉包裝袋6 只、茶葉手提袋2 只，乙○○所
    有球鞋2 雙、鞋盒1 個、永盛鞋業手提袋1 只，及分屬甲○○、丙○○、丁○○所有之球鞋各1 雙等物。
二、案經內政部警政署航空警察局高雄分局報告臺灣高雄地方法
    院檢察署檢察官偵查起訴。
    理  由
一、訊據被告乙○○、甲○○、丙○○、丁○○等4 人對前揭犯
    罪事實均於本院審理中坦承不諱，並有大麻煙草16包、茶葉
    盒2 個、茶葉包裝袋6 只、茶葉手提袋2 只、球鞋5 雙、鞋
    盒1 個、永盛鞋業手提袋1 只等物扣案可證，及被告乙○○
    、甲○○之入出境查詢資料各1 紙、高雄關稅局扣押貨物、
    運輸工具收據及搜索筆錄4 份、查獲照片13張等附卷可稽。
    被告乙○○、甲○○、丙○○雖曾於原審審理中辯稱：本件
    查獲之大麻係彼等與丁○○各出人民幣1 萬元向「阿六」購
    得後，攜入台灣準備供己施用云云。惟查丁○○係受「阿六
    」之託運輸其攜帶之大麻入境台灣，並未自行出資購買等情
    ，業經其於原審審判中以證人身分結證明確（原審卷第308
    、309 頁）。且按被告等人若果係出資向「阿六」購入大麻
    ，準備供己吸用，則該等大麻重量為何？核算每單位重量售
    價為何？等問題均攸關售價是否合理，為是否決定購買之基
    本因素，被告等於決定購入前應均知悉，惟被告甲○○於原
    審審判中竟以證人身分證稱：「1 萬元人民幣2 包，沒有說
    2 包是多少分量，他說用茶葉禮盒，1 個禮盒2 包，2 包約
    500 公克」（見原審卷第406 頁），則被告4 人以人民幣共
    4 萬元購得8 包重量應約2000公克，與查獲之大麻煙草合計
    驗後淨重2350.69 公克相差約350 公克，若以彼等所辯之買
    價計算，金額相差約人民幣7000元，出賣人甘冒風險賣此毒
    品予被告，無非欲從中獲取金錢利益，豈有無端奉送售價約
    人民幣7000元之大麻予被告等人之理。況該等大麻若係被告
    等人出資購入，則購入後究竟如何分配，自不可能有重大歧
    異之說詞，然被告乙○○於原審審判中證稱：「拿來的時候
    ，就是8 條茶葉，我們回國要平分」等語，並以被告身分供
    稱：「（是否有共識回台灣再分？）我們在那邊買好後，就
    有那個共識」等語（見原審卷第388 、434 頁）；丙○○則
    證稱：「（是否回來要分？）不用，我帶的那2 條就是我買
    的」、「我們拆開放在鞋底那兩條是乙○○的。」（見原審
    卷第400 頁）；甲○○則證稱：「拆開2 包是乙○○的，分
    別放在我們鞋內」、「（裝在行李裡面的大麻）是自己的，
    我們鞋內的即算乙○○的。」等語，互核以觀，就購得之大
    麻如何分配，丙○○、甲○○之證詞與乙○○所述全然不同
    。綜此而論，被告乙○○、甲○○、丙○○於原審所為上開
    辯詞顯無足採。綜上所述，被告4 人於本院之自白應與事實
    相符，堪可採信。
二、前開在被告乙○○所穿及所攜帶之球鞋各1 雙內查獲之煙草
    共4 包（驗前毛重210 公克）、在被告甲○○、丙○○、丁○○所穿球鞋各1 雙及所攜帶茶葉包各2 包內查獲之煙草各
    4 包（驗前毛重分別為740 公克、731 公克、710 公克），
    經送驗結果，均含第二級毒品大麻成分，分別(1)驗後淨重19
    8.94公克，空包裝重19.04 公克；(2)驗後淨重739.83公克，
    空包裝重18.89 公克；(3)驗後淨重723.03公克，空包裝重18
    .69 公克；(4)驗後淨重688.89公克，空包裝重22.88 公克，
    此有法務部調查局93年8 月19日調科壹字第220017813 、00
    0000000 、000000000 、000000000 號鑑定通知書各1 份在
    卷可佐。綜上所述，足認被告等4 人確有與「阿六」、「丹
    丹」、「小雨」共同運輸管制物品第二級毒品大麻進口之事
    實無訛。
三、至被告乙○○於警詢及偵查中雖曾供稱：「阿六」在渠等4
    人赴大陸地區前曾匯款新臺幣4 萬元至伊帳戶，作為渠等4
    人此行機票費用，並約定事後每人尚可獲得新臺幣1 萬元之
    報酬乙節，然經原審法院調取被告乙○○名下所有金融機構
    帳戶資料，均無法證明確有此筆新臺幣4 萬元匯款之存在，
    此有被告乙○○之開戶銀行列表、中國信託商業銀行臺南分
    行93年10月15日函暨所附對帳單、岡山平和路郵局93年10月
    14日簡復表暨所附查詢最近交易詳情資料、合作金庫銀行成
    功分行93年10月20日函暨所附各類存款分戶交易明細表、台
    新國際商業銀行93年10月21日函等各1 份附卷可稽，且被告
    等4 人於本院審理中亦均供稱：此次前往大陸地區之機票費
    用均係由各人自行支付，且未與「阿六」約定新臺幣1 萬元
    之報酬等語，本院復查無其他證據足認「阿六」事前曾匯款
    新臺幣4 萬元至被告乙○○之帳戶供作被告4 人之機票費用
    ，並約定事後每人尚可獲得新臺幣1 萬元報酬之事實，自難
    僅憑被告乙○○前開自白即認定此部分事實，附此敘明。
四、查大麻係毒品危害防治條例第2 條第2 項第2 款所定之第2
    級毒品，且屬「懲治走私條例公告管制物品項目及其數額」
    甲項第4 款之管制進出口物品，不限其數額，均不得私運進
    出口。又自大陸地區私運物品進入臺灣地區，或自臺灣地區
    私運物品前往大陸地區者，以私運物品進口、出口論，適用
    懲治走私條例之規定處斷，懲治走私條例第12條定有明文。
    是核被告4 人所為，均係犯毒品危害防制條例第4 條第2 項
    之運輸第二級毒品罪及懲治走私條例第2 條第1 項之私運管
    制物品進口罪。被告等4 人與「阿六」、「丹丹」、「小雨
    」等人就上開犯行，有犯意聯絡及行為分擔，均為共同正犯
    。被告4 人持有大麻之低度行為，為運輸大麻之高度行為所
    吸收，不另論罪。被告4 人以一夾帶大麻運輸入境台灣行為
    同時觸犯上開2 罪名，為想像競合犯，應依刑法第55條規定
    從一重論以運輸第二級毒品罪處斷。
五、原審認被告4 人運輸第二級毒品大麻進口台灣事證明確予以
    論科，固非無見。惟查(1)、共犯不利於己之陳述，無論於審
    判中或審判外，就證明其他共犯犯罪事實而言，仍為「被告
    以外之人」所為之陳述，本質上仍屬證人，自應依法定程序
    ，到場具結陳述，並接受被告之詰問，其陳述始得作為認定
    被告犯罪事實之判斷依據（大法官第582 號解釋參照）。被
    告丁○○於原審93年9 月17日準備程序中所供承：乙○○約
    我們一起去大陸，12日認識「阿六」，16日由「丹丹」及「
    小雨」把8 包茶葉包拿到飯店給我們，乙○○說其中6 包是
    我們要幫「阿六」帶回來的，拿到台灣就會有人打電話給他
    ，另2 包是「阿六」要給我們的，我們在飯店時有拆開來看
    ，乙○○拿1 包放在他所穿的球鞋及手提的球鞋內，另1 包
    我們其他3 個人去分，分完後放在自己鞋底，其他6 包我們
    3 人1 人拿兩包，放在行李袋裡等語，係以被告身分所為之
    自白，作為丁○○本人犯罪事實之證據固無不可，然作為其
    他為共犯之共同被告乙○○、甲○○、丙○○等人犯罪事實
    之證據，則顯與上開大法官第582 號解釋意旨有違。又92年
    2 月6 日修正公布之刑事訴訟法第156 條第2 項規定「共犯
    之自白不得作為有罪判決之唯一證據」之意旨，反面解釋似
    為共犯之自白雖不得作為其他共犯有罪之唯一證據，然仍得
    為其他共犯有罪認定之證據之一，惟參諸上開大法官582 號
    解釋之意旨，共犯不利於己之陳述即不得作為其他共犯有罪
    事實認定之證據，非僅不得作為有罪判決之唯一證據，上開
    反面解釋於此範圍內自無適用之餘地。(2)原審以被告乙○○
    、甲○○、丙○○未能坦承犯行，仍均以運輸本件大麻係供
    自己施用為辯；被告丁○○坦承犯行為量刑依據。其未審酌
    丁○○於原審雖供承為「阿六」運輸大麻，惟仍以其受脅迫
    為辯，對部分犯罪事實仍有隱瞞，又未及審酌被告4 人於本
    院審理中均已坦承全部犯行等犯罪後態度，其量刑自與刑法
    第57條第10款有違。被告即上訴人4 人均以彼等運輸大麻乃
    供自己施用，並非為他人運輸，指摘原判決不當，固無理由
    ，然原判決既有上開可議之處，自應撤銷改判。
六、爰審酌被告4 人違反法令自大陸地區運輸第二級毒品大麻進
    口，查獲之大麻驗後淨重高達2350.69 公克，若流入市面，
    將嚴重戕害國人身心健康，犯罪情節固屬非輕，惟衡以被告
    等4 人均無前科紀錄，有渠等之臺灣高等法院被告全國前案
    紀錄表各1 份在卷足按，一時失慮致遭他人利用而犯罪，並
    非主謀，被告乙○○、甲○○、丙○○於原審審理中雖均以
    所運大麻乃供己施用為辯，被告丁○○於原審審理中雖坦承
    自身所帶之大麻係為「阿六」運輸，惟仍未全部吐實，猶稱
    係受他人脅迫始為「阿六」運輸本件大麻。惟彼等於本院審
    理中均已坦承全部犯行，且深表悔意，犯後態度尚可等一切
    情狀，量處如主文第2 項所示之刑，且依被告4 人所犯運輸
    第二級毒品罪之性質，認有褫奪公權之必要，均併依刑法第
    37條第2 項規定宣告褫奪公權5 年。
七、扣案之第二級毒品大麻16包（合計驗後淨重2350.69 公克、
    空包裝重79.5公克），其包裝袋因包覆大麻而留有大麻殘渣
    ，衡情已難以分離，應一併視為毒品，爰依毒品危害防制條
    例第18條第1 項前段規定，併予宣告沒收銷燬之。至鑑驗耗
    用之第二級毒品大麻既已滅失，自無庸宣告沒收銷燬。扣案
    之茶葉盒2 個、茶葉包裝袋6 只、茶葉手提袋2 只，係「阿
    六」委託「丹丹」、「小雨」交付被告4 人之物，業據被告
    4 人供明在卷，應認係「阿六」所有之物；扣案被告4 人所
    穿之球鞋4 雙，分屬被告4 人所有之物；另在被告乙○○隨
    身行李袋內查扣之新球鞋1 雙、鞋盒1 個、永盛鞋業手提袋
    1 只，則係被告乙○○所有之物，且上開扣案物均係供被告
    4 人藏放扣案大麻，犯本件運輸第二級毒品罪所用之物，爰
    依毒品危害防制條例第19條第1 項前段之規定，併予宣告沒
    收。
據上論斷，應依刑事訴訟法第369 條第1 項前段、第364 條、第
299 條第1 項前段，毒品危害防制條例第4 條第2 項、第18條第
1 項前段、第19條第1 項，懲治走私條例第2 條第1 項、第11條
、第12條，刑法第11條、第28條、第55條、第37條第2 項，判決
如主文。
本案經檢察官林應華庭執行職務。
中　　華　　民　　國　　94　　年　　10　　月　　20　　日
                  刑事第八庭    審判長法  官  惠光霞
                                      法  官  李淑惠
                                      法  官  蔡國卿
以上正本證明與原本無異。
如不服本判決應於收受本判決後10日內向本院提出上訴書狀，其
未敘述上訴理由者，並得於提起上訴後10日內向本院補提理由書
狀（均須按他造當事人之人數附繕本）「切勿逕送上級法院」。
中　　華　　民　　國　　94　　年　　10　　月　　20　　日
　　　　　　　　　　　　　　　　　　　書記官  翁心欣
附錄法條：
毒品危害防制條例第4 條第2 項
製造、運輸、販賣第二級毒品者，處無期徒刑或7 年以上有期徒
刑，得併科新臺幣7 百萬元以下罰金。
懲治走私條例第2 條第1 項
私運管制物品進口、出口逾公告數額者，處7 年以下有期徒刑，
得併科新臺幣3 百萬元以下罰金。
